【裁判字號】    89,易,279
【裁判日期】    890405
【裁判案由】    侵占
【裁判全文】
臺灣板橋地方法院刑事判決                          八十九年度易字第二七九號
    公  訴  人  臺灣板橋地方法院檢察署檢察官
    被      告  乙○○
右列被告因侵占案件，經檢察官提起公訴（八十八年度偵字第二一八九三號），本院
判決如左：
    主  文
乙○○意圖為自己不法之所有，而侵占自己持有他人之物，累犯，處有期徒刑柒月。
    事  實
一、乙○○於民國（下同）八十一年二月間，因賭博案件，經臺灣臺北地方法院判處
    有期徒刑五月，如易科罰金，以三十元折算一日，於八十二年八月三日易科罰金
    執行完畢，仍不思悔改。其於八十五年十月十五日，在臺北縣中和市○○路八十
    四巷六號一樓，向甲○○承租ＬＡ－六五二號營業小客車一輛，除訂立汽車租賃
    契約書外，並口頭約定五日為一期需繳交租金及返還車輛一次，如有違約，租約
    即到期，嗣乙○○自八十六年七月二十五日起即拒絕繳納租金，亦未將上開車輛
    返還甲○○，竟意圖為自己不法之所有，於八十六年十一月下旬某日（即乙○○
    收受甲○○於八十六年十一月十七日所寄之第一封存證信函三日後，起訴書誤載
    為於八十七年二月二十日甲○○寄發存證信函終止租賃關係後）起變易原來持有
    之意思為所有之意思，而於臺北市木柵區及臺北縣中和市、永和市、板橋市等地
    將該車侵占入己。嗣於八十七年六月三十日凌晨（起訴書誤載為八十七年六月二
    十一日）乙○○駕駛該車，在臺北市○○市○○路底統一超商前，為甲○○發現
    ，甲○○始將該車取回。
二、案經被害人甲○○訴請暨本院依職權告發移送臺灣板橋地方法院檢察署檢察官偵
    查起訴。
    理  由
一、訊據被告乙○○對於其在上開時地向告訴人甲○○租用上開車輛，嗣積欠租金等
    債務，且未將車輛返還甲○○等情固坦承不諱，惟矢口否認有侵占之犯行，辯稱
    ：我曾想還車，但車主請我繼續開；我因無錢繳清租金等債務，故未還車云云。
    經查，右揭事實，業據告訴人即被害人甲○○於偵查中及本院審理時指訴歷歷，
    並有汽車租賃契約書、乙○○之國民身分證及駕駛執照影本、乙○○之繳納租金
    明細表各一份及存證信函二份附卷可稽。又被告對於其與甲○○間之租約內容及
    口頭約定並不爭執，並坦承有收受甲○○於八十六年十一月十七日所寄之第一封
    存證信函在卷，核上開存證信函載明「台端（即乙○○）於八十五年十月十五日
    向本人（即甲○○）承租ＬＡ－六五二號小營客車一輛，言明每五天回車行交一
    次租金，若違約即算到期，而你竟於八十六年七月二十五日起至今未將車子歸還
    ，經我數次到你家催討，你都避不見面，顯有侵占車輛之意圖，限你見信三日內
    將車歸還並繳清租金，否則，本人將依法提出告訴」等語，業已表明租約到期，
    被告無權使用該車之意旨，被告收受後仍置之不理，顯見被告於八十六年十一月
    下旬某日（即被告收受甲○○於八十六年十一月十七日所寄之第一封存證信函三
    日後），即有意圖為自己不法之所有，而將上開車輛變易持有為所有之意思甚明
    。是被告所辯，顯係卸責之詞，尚無足採。事證明確，被告之犯行堪以認定。
二、核被告所為，係犯刑法第三百三十五條第一項之侵占罪。被告曾受如事實欄所述
    有期徒刑之執行完畢，此有臺灣高等法院檢察署刑案紀錄簡覆表一紙在卷可稽，
    其於五年以內再犯本件有期徒刑以上之罪，為累犯，應依刑法第四十七條之規定
    加重其刑。爰審酌被告有上開構成累犯之前科，仍不知悔改，其智識程度、生活
    狀況，被告意圖為自己不法之所有，而侵占自己持有他人之營業小客車，其犯罪
    之動機、目的、手段、犯罪所生之危害、犯罪後之態度及被告尚未與被害人達成
    民事和解並賠償損失等一切情狀，量處如主文所示之刑，以示懲儆。
據上論斷，應依刑事訴訟法第二百九十九條第一項前段，刑法第三百三十五條第一項
、第四十七條，罰金罰鍰提高標準條例第一條前段，判決如主文。
本案經檢察官程秀蘭到庭執行職務
中      華      民      國      八十九      年    三      月   二十七   日
                                      臺灣板橋地方法院刑事第一庭
                                          法  官  楊  千  儀
右正本證明與原本無異
如不服本判決應於送達後十日內向本院提出上訴狀
                                          書記官  王      明
中      華      民      國      八十九      年    四      月     十     日
附錄本案論罪科刑法條全文：
刑法第三百三十五條：
意圖為自己或第三人不法之所有，而侵占自己持有他人之物者，處五年以下有期徒刑
、拘役或科或併科一千元以下罰金。
前項之未遂犯罰之。
（罰金已依罰金罰鍰提高標準條例提高十倍）


司法院資訊處製作；財團法人民間司法改革基金會備份。
